臺灣屏東地方法院民事判決　　　　　　　 94年度訴字第239號
原　　　告　丁○○
被　　　告　中華商業銀行股份有限公司
法定代理人　乙○○
訴訟代理人　丙○○
上列當事人間分配表異議之訴事件，本院於民國94年9月14日言
詞辯論終結，判決如下：
    主  文
原告之訴駁回。
訴訟費用由原告負擔。
    事實及理由
一、原告主張：被告前持本院89年度執字第5895號債權憑證，依
    其上所載對訴外人林黃圭之借款債權餘額新臺幣（下同）
    20,037,726元，就訴外人林黃圭所有之坐落屏東縣屏東市○
    ○段355 地號及同段355-2 地號二筆土地（下稱系爭土地）
    聲請強制執行，經本院93年度執字第13975 號清償債務案件
    分別以15,020,000元、3,800,000 元（共計18,820,000元）
    拍定，並於94年4 月26日作成強制執行金額計算書分配表（
    下簡稱分配表），依序將被告列入第一順位抵押權人優先分
    配，惟因訴外人林黃圭並未擔任保證人或提供系爭土地設定
    抵押，則被告有無優先受償權利尚有疑義，且被告前揭借款
    就利息約定以週年利率百分之8 點75計算，亦屬過高，應將
    分配表中被告之過高利息部分剔除，即本件被告所得分配之
    金額其中利息部份應按百分之1 點75計算減為242,100 元，
    其他968,398 元部分應優先清償本金，減少不足受償金額等
    情，爰依強制執行法第41條第1 項前段規定，提起分配表異
    議之訴。
    於本院聲明：本院93年度執字第13975 號清償債務強制執行
    事件，就分配表中第一順位抵押權人即被告所分配之利息債
    權1,210, 498元，應減為242, 100元，將其餘之968,398 元
    改清償本金部份，即所得分配之金額雖不變更，但不足額部
    分應自4,540,098 元更正3, 571,700元。
二、被告則以：訴外人林黃圭簽立借據及設定抵押之行為均依法
    辦理，又利息約定以週年利率百分之8 點75計算，未超過民
    法關於週年利率百分之20之規定，分配表中受償金額並無錯
    誤等語，茲為抗辯。
    於本院聲明：駁回原告之訴。
三、本件原告主張被告就訴外人林黃圭有金錢債權，就系爭土地
    聲請強制執行，經本院以93年度執字第13975 號清償債務強
    制執行事件進行查封拍賣，並以18,820,000元拍定，嗣於93
    年4 月26日作成之分配表，以被告列為第一順位抵押權人優
    先受償，所得分配之金額共計18,811,942元，其計算之項目
    包括本金20,037,726元、自93年6 月8 日起至94年2 月14
    日止，按週年利率百分之8 點75計算之利息1,210, 498元，
    及自93年6 月8 日起至94年2 月14日止，按週年利率百分之
    1 點75計算之違約金24 2,100元，被告之分配不足額為
    4,540,098 元等情，業據本院依職權調閱本院93年度執字第
    13975 號清償債務執行卷宗閱明無誤，並為被告所不爭執，
    此部分堪信為真實，被告則以前詞置辯，則本件之爭點為(一)
    被告以20,037,726元本金債權，聲明參與分配並主張為第一
    順位之抵押權人優先受償有無理由；(二)被告請求之利息按週
    年利率百分之8 點75計算是否過高。
四、本院之判斷：
  (一)被告以20,037,726元本金債權，聲明參與分配並主張為第一
    優先之抵押權受償有無理由？
  1.經查：訴外人林黃圭88年7 月間提供系爭土地及同段355 之
    4 地號土地為擔保，為被告設定權利價值22,800,000元，存
    續期間自88年7 月26日至138 年7 月26日之最高限額抵押權
    。參本件抵押權擔保之設定契約書其他約定事項第一條載明
    ：「...( 二)為擔保債務人對抵押權人現在（包括過去所負
    現在尚未清償）及將來所負在本抵押權設定契約書所定最高
    限額內之借款、票據、保證債務等之本金及其利息、遲延利
    息、違約金... 」，又依本件抵押權設定契約書中擔保權利
    總金額欄記載「共同擔保最高限額新台幣22,800,000元，」
    ，有抵押權登記申請資料可稽（見本院卷第12至第17頁）。
    又訴外人林黃圭擔任訴外人甲○○之連帶保證人，於88年7
    月間向被告借貸33,000,000元，雙方約定借款期限自上開日
    期至89年7 月30日止，嗣甲○○自88年10月起即停止還款，
    依約視同全部到期，尚欠本金33,000,000元，及利息、違約
    金，有原告提出之放款借據、約定書支付命令及債權憑證等
    資料可稽（見本院卷第41至第46頁）。又由前揭資料之內容
    以觀其中林黃圭部分有其本人簽名並蓋有私章，並有相關對
    保時間之記載，又證人即另一債務人甲○○到庭證述，對於
    本件借款林黃圭都知道，放款借據及約定書是銀行人員前往
    林黃圭家裡由她本人簽訂，設定抵押資料也是林黃圭交給我
    去辦的，都是依照銀行指示辦理等語在卷可參（本院94年9
    月14日言詞辯論筆錄），從而原告主張訴外人林黃圭並未提
    供系爭土地設定抵押並擔任保證人云云，並無足採。
  2.按「被上訴人並未拋棄為債權擔保之物權，自無民法第七百
    五十一條之適用。又上訴人既係連帶保證人，應與主債務人
    負同一清償責任，而被上訴人對於主債務人就實行擔保物權
    受清償，或起訴請求保證人清償，既得擇一行使，則對於與
    主債務人負同一清償責任之上訴人，自亦得擇一請求」（最
    高法院69年台上字第1924號判例意旨參照），本件如前述訴
    外人林黃圭係擔任訴外人甲○○之連帶保證人，向被告借貸
    33,000,000元，於88年10月即未依約繳款，迄今尚積欠被告
    包括本金20,037,726元、及利息、違約金，揆諸前揭判例意
    旨，被告擇連帶保證人林黃圭而為請求，並無不合，又訴外
    人林黃圭另提供土地為擔保，為被告設定權利價值22,800,
    000 元之最高限額抵押權已如前述，從而被告以其對訴外人
    林黃圭有金錢債權就拍賣抵押物即系爭土地之價金請求以第
    一順位優先受償，並無不合，原告主張被告不得優先受償云
    云，尚屬無據。
　(二)被告請求之利息按週年利率百分之8 點75計算是否過高？
    按約定利率，超過週年利率百分之二十者，債權人對於超過
    部分之利息，無請求權。民法第205 條定有明文，經查，訴
    外人林黃圭於88年7 月23日向被告借款33,000,000元，約定
    清償期為89年7 月30日，利息按週年利率百分之8 點75計算
    ，並未違反前揭法條之規定，又訴外人林黃圭自88年10月份
    起即未依約清償，經被告聲請本院核發支付命令，以89年促
    字第1390號支付命令載明林黃圭應支付之金額包括年息百分
    之8 點75在內，林黃圭接到支付命令之後無異議，而告確定
    ，堪認訴外人林黃圭就88年間此一借款之利息約定並無異議
    ，參以，銀行放款利率之高低恆受借款當時之經濟環境、央
    行利率水準等條件影響而有高低不同，一經當事人約定即應
    依約履行，從而原告以現行較低之利率水準而主張被告請求
    之利息按週年利率百分之8 點75計算過高云云，洵屬無據。
五、綜上所述，原告依強制執行法第41條第1 項規定，請求被告
    就本院93年度執字第13975 號強制執行事件分配表，所列第
    1 順位抵押權應受分配之債權，其中利息債權1,210,498 元
    應減為242,100 元，將其餘超過之968,398 元改清償本金部
    份，即就分配表中所列不足額一欄中應自4,540,098 元更正
    3,571,700元，為無理由，應予駁回。
六、兩造其餘攻擊防禦方法，經核於判決不生影響，爰不逐一論
    述，附此敘明。
七、結論：原告之訴為無理由，依民事訴訟法第78條判決如主文
    。
中　　華　　民　　國　　94　　年　9 　　月　　28　　日
                  民事第一庭  法  官　羅心芳
正本係照原本作成。
如不服本判決，應於收受送達後二十日內向本院提出上訴書狀，
其未表明上訴理由者，應於提出上訴後二十日內向本院補提理由
書狀（均須按他造當事人之人數附繕本）
                             　書記官 林碧珠
中　　華　　民　　國　　94　　年　　9　　月　　28　　日
